【裁判字號】    96,訴,8840
【裁判日期】    971128
【裁判案由】    確認保證債務不存在
【裁判全文】
臺灣臺北地方法院民事判決              96年度訴字第8840號
原      告  甲○○
訴訟代理人  廖年盛律師
被      告  國泰世華商業銀行股份有限公司
法定代理人  乙○○
訴訟代理人  丁○○
上列當事人間確認保證債務不存在事件，本院於民國97年11月10
日言詞辯論終結，判決如下：
    主      文
原告之訴駁回。
訴訟費用由原告負擔。
    事實及理由
一、原告主張：訴外人丙○○為伊之兄弟，因開設租車公司需款
    周轉，於民國93年12月8 日向被告借款新臺幣（下同）153
    萬元（下稱系爭借款），詎丙○○未經同意，擅自偽造「甲○○」之署押及印章於連帶保證人欄內，用以表示對該債權
    負保證責任之意，嗣丙○○未依約遵期繳款，被告曾具狀向
    臺灣桃園地方法院聲請核發支付命令，經伊聲明異議，被告
    未補繳裁判費，而遭駁回。詎伊日前向他家銀行辦理貸款時
    ，獲知因伊對被告有保證債務尚未清償，無法核貸，經調閱
    貸款契約書後，始悉上情，旋要求被告塗銷保證債務，未獲
    置理，影響權益至鉅，爰依法確認系爭保證債務不存在等語
    。併聲明：確認原告於第三人丙○○向被告借款153 萬元之
    連帶保證債務不存在。
二、被告則以：訴外人丙○○於93年12月8 日邀原告擔任連帶保
    證人，向伊各借款149 萬元、4 萬元，約定113 年12月8 日
    清償完畢，伊公司承辦人員並於93年12月25日在桃園對原告
    及丙○○辦理對保手續，詎丙○○未按期清償，依約視為全
    部到期，原告為上開債務連帶保證人，自應負清償責任等語
    置辯。併聲明：如主文第1 項所示。
三、原告主張：伊並未在上開貸款契約書上連帶保證人欄內簽名
    蓋章，自不負連帶保證責任，系爭保證債務不存在云云，惟
    為被告否認，並以上揭情詞置辯，則本件爭點厥為：兩造間
    是否成立連帶保證契約？
四、按確認之訴非原告有即受確認判決之法律上利益者，不得提
    起。所謂即受確認判決之法律上利益，係指法律關係之存否
    不明確，原告主觀上認其在法律上之地位有不妥之狀態存在
    ，且此種不妥之狀態，能以確認判決將之除去者而言（最高
    法院52年台上字第1240號判例意旨參照）。本件原告起訴主
    張訴外人丙○○未經同意，擅自偽造「甲○○」之署押及印
    文於貸款契約書之連帶保證人欄內，其並非系爭借款之連帶
    保證人，與被告間無連帶保證關係存在，既為被告否認，是
    原告法律上之地位即處於不安狀態，而該不安之狀態非經判
    決確認，無以除去，故本件原告起訴請求確認伊就系爭借款
    本息之連帶保證關係不存在，顯有即受確認判決之法律上利
    益，於法核無不合，應先敘明。
五、又當事人主張有利於己之事實者，就其事實有舉證之責任，
    民事訴訟法第277 條前段定有明文。確認法律關係不存在之
    訴，如被告主張其法律關係存在時，應由被告負舉證責任，
    最高法院42年台上字第170 號判例意旨亦可參照。本件原告
    起訴請求確認兩造就系爭借款連帶保證關係不存在，被告既
    主張該法律關係存在，依上開說明，應由被告負舉證責任。
    經查：
  (一)據證人即被告銀行負責系爭債務對保之承辦人員戊○○到庭
    證稱：「對保流程確認本人及保證人都要簽名，不一定要在
    銀行對保，系爭債務是在桃園對保」、「對保時請相關人提
    出證件，查驗證件與本人是否一致」、「本件是我承辦，有
    核實對保，身分證上照片跟本人是相同」、「對保時有核對
    身分證原本及影本」、「對保日期為93年11月25日」、「簽
    名及印章一定要本人簽及蓋印，不能別人代行，住址可能事
    後行員填寫」、「當時我有向戶政單位查詢身分證有無掛失
    ，至於貸款書所填載地址，不一定要和身分證登載要相同」
    等語翔實（見本院卷第80至82頁），證人戊○○與兩造素無
    愿隙，衡情當無甘冒偽證罪責而為不實證述，參諸原告自92
    年12月9 日至97年8 月24日止，未曾請領補發國民身分證乙
    節，亦有桃園縣大溪鎮戶政事務所97年8 月25日桃溪戶字第
    0970 003581 號函可參（見本院卷第128 頁），足見原告之
    身分證並未因遺失而申請補發，益證證人戊○○證述內容應
    屬客觀可信。原告空言指摘證人戊○○之證詞不實云云，尚
    無可採。
  (二)又原告自承曾向臺灣中小企銀大溪分行、新光銀行龍潭分行
    等金融機構辦理開戶手續（見本院卷第37頁反面），則其至
    上開金融機構辦理開戶所使用之印鑑，當係自己所有並保管
    之。經本院將上開金融機構開戶申請暨約定書併同系爭貸款
    契約書及原告提供之印章送請法務部調查局鑑定印文是否真
    正，經以照相放大、重疊比對、特徵比對等方法鑑定結果，
    認為系爭貸款契約書第11頁連帶保證人甲○○簽名右方及第
    10 頁 授權人甲○○簽名右方所蓋「甲○○」印文均與原告
    上開臺灣中小企銀大溪分行支票存款開戶申請暨約定書、新
    光銀行龍潭分行存款業務往來申請書及原告提供之方形印章
    蓋用之印文相符，有該局97年10月7 日調科貳字第09700406
    960 號鑑定書可稽（見本院卷第132 頁），按諸民事訴訟法
    358 條第1 項：「私文書經本人或其代理人簽名、蓋章或按
    指印或有法院或公證人之認證者，推定為真正」之規定，自
    應推定系爭貸款約定書為真正，原告復未舉證上開自行保管
    之印章遭人盜用，故原告主張係遭人冒用擔任系爭借款之連
    帶保證人云云，即無足取。
六、綜上所述，被告抗辯原告依其在系爭借款之貸款契約書上連
    帶保證人欄內蓋用自己之印章，表示對系爭債權負連帶保證
    之意，應可採信。原告主張該貸款契約書關於連帶保證人之
    簽名、蓋章係偽造，委不足採。從而，原告請求確認被告對
    其就丙○○為借款人之153 萬元連帶保證債務不存在，為無
    理由，不應准許。
七、本件為判決之基礎已臻明確，兩造其餘之攻擊或防禦方法及
    證據，經本院斟酌後，認為均不足以影響本判決之結果，亦
    與本案爭點無涉，自無逐一詳予論駁之必要，併此敘明。
八、據上論結：原告之訴為無理由，依民事訴訟法第78條，判決
    如主文。
中    華    民    國    97    年    11    月    28    日
                  民事第五庭    法  官  胡宏文
以上正本係照原本作成
如對本判決上訴，須於判決送達後20日內向本院提出上訴狀
中    華    民    國    97    年    12    月     1    日
                                書記官  曾寶生


司法院資訊處製作；財團法人民間司法改革基金會備份。
